臺灣高等法院刑事判決　　　　　　　　　　　　　九十二年度上易字第一八五○號
　　上　訴　人
　　即　被　告　丙○○
　　選任辯護人　孫銘豫律師
　　　　　　　　邱榮英律師
右上訴人因竊盜案件，不服臺灣臺北地方法院九十一年度易字第一六五四號，中華民
國九十二年六月五日第一審判決（起訴案號：臺灣臺北地方法院檢察署九十一年度偵
字第一四六○六號），提起上訴，本院判決如左：
    主  文
上訴駁回。
    事  實
一、丙○○自民國（下同）八十六年十月間起在甲○○所開設之恆昇企業股份有限公
    司（簡稱恆昇公司）任職，於八十七年間離職後，仍然以臨時工之身分多次受僱
    於甲○○，至恆昇公司之工地現場施工，而有進出恆昇公司辦公室、店面及工地
    之機會，詎丙○○竟意圖為自己不法之所有，並基於概括之犯意，於附表所示之
    時間、地點，竊取甲○○所有如附表所示之財物。嗣甲○○在丙○○之住處發現
    無敵ＣＤ電子字典一台，經比對序號與渠所失竊電子字典之序號相符，發覺有異
    ，乃於九十一年四月十八日上午九時三十分以借用丙○○位於臺北市○○○路○
    段六二巷四二號地下室之水電行商談工程事宜為由，邀同詹仕沂律師、丁○○律
    師助理（原審誤為律師應予更正），及甲○○之前配偶陳佳秀（原審誤為配偶應
    予更正）、員工吳春福、彭宣芳、趙聲權、曲立勝、協力廠商黃金忠等人到場見
    證，於該址發現其失竊之上開物品，始確定係遭丙○○竊取。
二、案經告訴人甲○○訴由臺北市政府警察局中山分局報請臺灣臺北地方法院檢察署
    檢察官偵查起訴。
    理  由
一、訊據上訴人即被告丙○○（簡稱被告）固坦承告訴人即甲○○（簡稱告訴人）於
    九十一年四月十八日上午九時三十分許，在被告位於臺北市○○○路○段六二巷
    四二號地下室之水電行發現博世電鑽、三用電錶、真空幫浦等情不諱，惟矢口否
    認有何竊盜犯行，辯稱：博世電鑽、真空幫浦各一具及三用電錶一個原係告訴人
    所有，後來告訴人因鼓勵伊自己出來開店，遂將前開工具贈與伊，而地下室現場
    根本沒有無敵ＣＤ電子字典，又和解書為伊在地下室受告訴人等脅迫之下簽名，
    當時告訴人連同五、六個人在場，加上告訴人身材魁梧，渠等用事先寫好之和解
    書，威嚇伊在其上簽字、蓋章，伊因害怕無法反抗而不得不簽字，告訴人所指其
    遺失僅價值約新臺幣（下同）四萬元之物品，卻在和解書中要求伊賠償一百萬元
    ，故本案應係告訴人找人共同設計伊，以報復伊自己出來開業，並不再借錢予告
    訴人，伊確實沒有竊取告訴人所有之博世電鑽、三用電錶、真空幫浦及無敵ＣＤ
    電子字典之犯行等語。
二、經查：（一）、告訴人於九十年九月間結束臺北市○○街二○○號之店面後，將
    店內材料及工具贈與被告，被告乃邀同其子謝宏威，至告訴人上開店面陸續取回
    三貨車之物品等情，固為告訴人所是認，並經證人即被告之子謝宏威，以及證人
    即被告之配偶謝林淑玲於原審訊問時證述綦詳（參原審卷第六九頁至第七十頁、
    第七六頁至第七七頁、第七九頁）。惟查，告訴人所有之上揭無敵ＣＤ電子字典
    、博世電鑽、真空幫浦及三用電錶等財物，先於附表所示之時間（指八十七年四
    月間至九十年二月間）即已失竊，並非告訴人嗣後於九十年九月間贈與被告之事
    實，業據告訴人指述明確，核與被告於原審訊問時自承：「（告訴人有無曾經告
    訴你真空幫浦、無敵ＣＤ、電鑽、三用電錶等遺失？）有」、「（何時告訴你？
    ）有些在二、三年前，有些在二年前」、「（這些東西是否都是在你施工的工地
    遺失的？）電鑽是，其他不是」等語之時間相符（參原審卷第八八頁），另徵諸
    證人黃仁祥於原審訊問時證稱：「告訴人算是我的承包商，被告是告訴人的員工
    」、「八十九年七月上旬，我在臺北市○○○路希爾頓飯店的正對面『永富坊麵
    包』施工，告訴人有委託我載工具到現場，我到現場後，與他們的水電材料放在
    一起，我因為有其他事先離開，之後接到告訴人說工具遺失」、「當天遺失的工
    具是甚麼？）一台鑽孔機（指電鑽）」、「（當天在現場施工的有何人？）被告
    及他的兒子」等語（參原審卷第五八頁、第五九頁），證人黃金忠於原審訊問時
    結證稱：「本件之前，告訴人有無告訴你東西丟掉？）有」、「（何時告訴你？
    ）以前常常聽說他工具丟掉，一直到地下室時，才知道丟掉什麼東西」、「（告
    訴人有無說過電腦字典、真空幫浦、電鑽、三用電錶？）有，幫浦、電鑽、三用
    電錶」等語（參原審卷第九十頁、第九一頁），證人彭宣芳於原審訊問時證稱：
    「（本件真空幫浦、電子字典、電鑽、三用電錶如何發現？）告訴人先發現，有
    些我有用過，才確認是公司的」、「（之前告訴人有無告訴你這些東西不見了？
    ）有，有一次他出國回來，問我電錶為何不見了」、「（之後有無再見過電錶？
    ）沒有」等語（參原審卷第九四頁、第九五頁），證人陳佳秀於原審訊問時證稱
    ：「（之前這些東西告訴人有無告訴你遺失過？）無敵ＣＤ是我在用，其他他也
    有跟我講」、「（無敵ＣＤ何時遺失？）八十七年三月買的，四月間遺失」、「
    （在何地遺失？）新生北路一段一○八之四（一樓）」等語（參原審卷第九九頁
    、第一○○頁），堪認前開無敵ＣＤ電子字典、博世電鑽、真空幫浦及三用電錶
    等財物早已於八十七年四月間至九十年二月間失竊，告訴人自無於九十年九月間
    再將之贈送予被告之可能，故告訴人固因結束營業而曾將店內材料及工具贈與被
    告，應不包含本件無敵ＣＤ電子字典、電鑽、真空幫浦及三用電錶等財物；（二
    ）、被告於九十一年四月十八日上午，在臺北市○○○路○段六二巷四二號地下
    室確曾與告訴人簽下和解書，此有經被告簽名捺印，載有「乙方（即被告）於甲
    方（即告訴人）僱用期間，私自取走甲方所有之三用電錶、真空幫浦、博世電鑽
    、無敵ＣＤ等事，雙方達成以下和解條款」之和解書影本一件在卷可稽（參偵查
    卷第十七頁至第十八頁），並為被告所不爭。證人詹仕沂於本院亦證稱：「告訴
    人說他的員工有竊盜的情況，請我去現場見證，當時我不知道見證的內容是什麼
    ，到現場才知道。我是受僱律師，丁○○是事務所的助理人員」、「（問：和解
    書是否是你草擬的？）是我的字沒錯」、「（問：和解書裡面記載四樣東西，三
    用電錶、博士電鑽、真空幫浦、無敵ＣＤ電字典的依據何在？）我有看到。無敵
    ＣＤ我能判斷，但其他三樣東西的名稱我不知道，我是依照他們講的名稱來寫的
    」、「（問：當時被告有承認這四樣東西是告訴人的？）我印象中，被告沒有具
    體說這四樣東西是他偷的，但他有不斷向告訴人道歉，說偷一樣也是偷，但他實
    際怎樣說，我已經不記得了，從他的言談之間的意思，應該說是他有偷」等語（
    參本院卷第一五七頁至第一五九頁），證人吳春福於原審訊問時證稱：「（告訴
    人質問被告時被告如何反應）被告一直要求告訴人原諒」等語（參原審卷第八四
    頁），又告訴人另提出和解現場之錄音帶，經本院當庭勘驗結果，核與偵查卷內
    所附之譯文內容相符，有本院九十三年二月二十五日準備程序筆錄在卷可參，徵
    諸該譯文之記載，被告雖未明白表示竊取告訴人之上開財物，惟於現場確曾表明
    自己有錯，願意承擔負責等語，堪認和解書所載之內容應與事實相符；（三）、
    被告雖於簽下和解書後向警方報案，指訴告訴人限制其行動自由，並對其施以脅
    迫恐嚇，並辯稱：簽下和解書是受告訴人在現場威嚇所致等語，惟告訴人是否對
    於被告恐嚇、妨害自由一節，並無證據證明，徵諸上開現場之錄音帶內容，亦無
    告訴人施以恐嚇之言詞，另參諸卷內資料，檢察官對於被告此部分之指控亦為不
    起訴處分，證人詹仕沂於本院亦證稱：「在現場沒有人脅迫被告。被告有頻頻向
    告訴人道歉」等語（參本院卷第一六一頁），應認被告之辯解，要係卸責之詞，
    不足採信；（四）、辯護人雖於本院另辯稱：告訴人指訴之被竊財物並未扣案，
    其中兩項即博士電鑽與無敵ＣＤ電子字典並無照片，證人黃仁祥於原審之證詞，
    不足以證明被告行竊，證人陳佳秀、黃金忠、彭宣芳之證詞具有瑕疵，不能證明
    被告行竊，另和解書係被告非自由意志下簽立，不得作為認定被告犯罪之證據等
    語，並請求將告訴人所提出之九十一年四月十八日之錄音帶送法務部調查局鑑定
    其真實性。惟查，本件被告簽下之和解書，並無違反自由意志，其中所載內容與
    事實相符，業如前述，辯護人請求將錄音帶送鑑定，並無必要。上開證人之證言
    ，雖不能直接證明被告行竊，惟可以證明告訴人之上開財物確實遭人竊取，參諸
    被告所簽上開和解書意旨，應屬於不利被告之間接證據。又被告於本院訊問時先
    坦承博世電鑽、真空幫浦、三用電錶為其持有中，僅辯稱係由告訴人贈送等語（
    參本院卷第二三頁），嗣於本院訊問時又供稱：當時博世電鑽、真空幫浦、三用
    電錶在地下室等語（參本院卷第四九頁），參諸證人乙○○於本院訊問時證稱：
    「有看到被告店裡有無敵ＣＤ字典，他都放在一樓」等語（參本院卷第五七頁）
    ，辯護人之辯解，並不足取。雖證人乙○○於本院訊問時證稱：「（告訴人是否
    曾經送給被告博世電鑽、真空幫浦、三用電錶？）當初我在丙○○的店裡等他，
    他告訴我這些東西是從甲○○內湖的店裡載回來，這些東西我是有幫丙○○搬，
    從他車上搬下來到他店裡，我當場就向丙○○借用博世電鑽，丙○○說甲○○還
    在內湖等他，他還要再去搬」、「（這是什麼時候發生的事情？）應該是一、二
    年前」等語（參本院卷第五七頁），惟查，證人上開證詞，至多僅能證明證人曾
    經在被告車上及店裡看見博世電鑽、真空幫浦、三用電錶，惟因未當場與告訴人
    求證，證人上開不確定之證詞，不能證明被告持有上開財物是否係由告訴人贈與
    而來，況依其證言，因距離作證時間已經一、二年前，該證人於本院亦證稱：「
    （問：甲○○曾經贈送被告一批工具跟材料？）什麼時候發生的事情，我沒辦法
    記憶，這是丙○○開店以後的事，他有什麼事情，還是會打電話問我，他開店有
    跟我講，我有去過，有時候我也會去跟他借工具」、「（問：偵查卷一四六○六
    號第七十頁正反面照片四張有無告訴人送給被告的東西？）照片四張，只有抽真
    空機（指真空幫浦）、鉤表（指三用電錶）在被告的店裡看過，我曾經向被告借
    過，但是否是告訴人送被告的，我不確定」等語（參本院卷第五四頁、第五五頁
    ），堪認該證人之證言，尚不足為有利被告認定之依據。綜上各點，本件事證明
    確，被告所辯，不足採信，其犯行堪以認定。
三、核被告所為，係犯刑法第三百二十條第一項之竊盜罪。被告上開多次竊盜犯行，
    時間緊接，方法相同，觸犯構成要件同一之罪名，顯係基於概括之犯意為之，為
    連續犯，應依刑法第五十六條之規定論以一罪，並加重其刑。
四、原審本於同上見解，適用刑法第三百二十條第一項、第五十六條、第四十一條第
    一項前段，罰金罰鍰提高標準條例第一條前段、第二條之規定，並審酌被告犯罪
    後態度不佳，竊取物品之價值約為四萬餘元，所生危害尚非鉅大，及被告犯罪之
    動機、目的、手段、品行等一切情狀，量處有期徒刑四月，並諭知易科罰金之折
    算標準。經核原審認事用法，均無不合，量刑亦稱允當。被告上訴意旨否認犯罪
    ，執之指摘原審認事用法不當，為無理由，應予駁回。
據上論斷，應依刑事訴訟法第三百六十八條，判決如主文。
本案經檢察官劉靜婉到庭執行職務。
中　　　華　　　民　　　國　　九十三　　年　　　六　　　月　　 三十 　　日
                              臺灣高等法院刑事第二十庭
                                  審判長法  官  趙  功  恆
                                        法  官  李  春  地
                                        法  官  鄧  振  球
右正本證明與原本無異。
不得上訴。
                                        書記官  洪  秋  帆
中　　　華　　　民　　　國　　九十三　　年　　　七　　　月　　　六　　　日
附錄：本案論罪科刑法條全文
刑法第三百二十條
意圖為自己或第三人不法之所有，而竊取他人之動產者，為竊盜罪，處五年以下有期
徒刑、拘役或五百元以下罰金。
意圖為自己或第三人不法之利益，而竊佔他人之不動產者，依前項之規定處斷。
前二項之未遂犯罰之。
附表：
┌──┬────────┬────────────┬─────────┐
│編號│  時  間（民國）│  地                點  │  財           物 │
├──┼────────┼────────────┼─────────┤
│ 一 │八十七年四月間某│恆昇公司位於臺北市新生北│甲○○所有之無敵Ｃ│
│    │日              │路一段一○八號之四（一樓│Ｄ電子字典一臺    │
│    │                │）之辦公室內            │                  │
├──┼────────┼────────────┼─────────┤
│ 二 │八十九年（原審誤│恆昇公司所承攬位於臺北市│甲○○所有之博世電│
│    │為八十七年應予更│忠孝西路之「永富坊麵包店│鑽一具            │
│    │正）七月上旬某日│」工地內                │                  │
├──┼────────┼────────────┼─────────┤
│ 三 │八十九年七月間某│恆昇公司位於臺北市○○街│甲○○所有之真空幫│
│    │日              │二○○號之店面內        │浦一具            │
├──┼────────┼────────────┼─────────┤
│ 四 │九十年二月間某日│恆昇公司位於臺北市○○街│甲○○所有之三用電│
│    │                │二○○號之店面內        │錶一個            │
└──┴────────┴────────────┴─────────┘
